臺灣高雄地方法院民事判決
110年度訴字第807號
原      告  戴錫三  


訴訟代理人  蕭能維律師（法扶律師）
被      告  鍾欣妤  


訴訟代理人  黃致穎律師（法扶律師）
上列當事人間請求損害賠償事件，本院於民國111年5月24日言詞
辯論終結，判決如下：
    主      文
原告之訴及假執行之聲請均駁回。
訴訟費用由原告負擔。
    事實及理由
一、按訴狀送達後，原告不得將原訴變更或追加他訴。但有請求
    之基礎事實同一者，不在此限，民事訴訟法第255條第1項第
    2款定有明文。本件原告原起訴主張被告受其委託將如下所
    述系爭不動產出售後，將所得價金扣除清償原告積欠他人債
    務之餘額侵占入己，依侵權行為之法律關係向被告請求給付
    新臺幣（下同）250萬元及自起訴狀繕本送達翌日起至清償
    日止按週年利率5%計算之利息。嗣變更主張被告應交付其處
    理前述委任事務所得之上開價金餘額，而改依民法第541條
    之規定請求被告給付250萬元及自民事訴之變更狀繕本送達
    日起至清償日止按週年利率5%計算之利息，經核原告所提原
    訴，與變更後之新訴，均以原告委由被告出售系爭不動產，
    並處理債務等情為原因事實，堪認請求之基礎事實同一，原
    告所為訴之變更，合於前揭規定，應予准許。
二、原告主張：伊於民國108年3月5日入監服刑，於同年5月2日
    與被告結婚，伊入監前曾向訴外人甲○○借款37萬元，入監之
    後即由被告負責代為清償，嗣伊於108年10月26日至同年11
    月25日期間，委託被告將伊所有坐落高雄市○○區○○○段○○段0
    000地號土地（應有部分1萬分之28）及其上同段13582建號
    即門牌號碼高雄市○○區○○○路000號12樓之2 建物（下合稱系
    爭不動產）出售，並以出售所得價金清償伊對甲○○所負之債
    務，餘款再交予伊支應在監服刑所需生活費用，並寄送委託
    書予被告。被告收受委託書後，先將系爭不動產所有權以贈
    與為原因，移轉登記予其子即訴外人丁○○，並於108年11月2
    8日為伊清償伊對甲○○所負債務，再於109年2月14日為伊完
    成出售系爭不動產之事務，然系爭不動產出售所得價金扣除
    伊對甲○○所負債務後應有餘款250萬元，被告卻未交付予伊
    ，是伊自得請求被告給付250萬元，為此爰依民法第541條之
    規定提起本訴等語。並聲明：㈠被告應給付原告250萬元及自
    民事訴之變更狀繕本送達翌日起至清償日止按週年利率5%計
    算之利息。㈡願供擔保，請准宣告假執行。
三、被告則以：原告因無法照顧伊及丁○○，又使伊必須供應其在
    監獄中之開銷，增加伊之負擔，因此同意將系爭不動產予丁○○，由丁○○為其負擔借款債務及對伊之扶養債務，是原告是
    以系爭不動產為丁○○為其負擔前述二債務之報酬，則丁○○既
    已於108年11月28日還清原告對甲○○之債務，而完全履行其
    對原告之約定，即已取得系爭不動產之所有權，自108年11
    月28日之後，丁○○如何處分系爭不動產與原告無關，況就系
    爭不動產等相關法律關係是存在於丁○○與原告間，與伊無關
    等語，資為抗辯。並聲明：㈠原告之訴駁回。㈡如受不利判決
    ，願供擔保請准宣告免為假執行。
四、兩造不爭執事項：
　㈠原告於108年3月5日因案入監執行，迄未出監。
　㈡原告於108年5月2日與被告丙○○結婚，丁○○為被告丙○○婚前與
    他人所生之子。
　㈢系爭不動產原為原告所有，於108年11月26日以贈與為原因辦
    理所有權移轉登記予丁○○。
　㈣系爭不動產於109年2月14日經以買賣為原因辦理所有權移轉
    登記予訴外人乙○○。
五、得心證之理由
    按受任人因處理委任事務，所收取之金錢、物品及孳息，應
    交付於委任人，民法第541條第1項前段定有明文。次按，當
    事人主張有利於己之事實者，就其事實有舉證之責任，民事
    訴訟法第277條前段定有明文。而民事訴訟如係由原告主張
    權利者，應先由原告負舉證之責，若原告先不能舉證，以證
    實自己主張之事實為真實，則被告就其抗辯之事實即令不能
    舉證，或其所舉證據尚有疵累，亦應駁回原告之請求，最高
    法院100年度台上字第415號判決要旨可供參照。本件原告固
    主張其前委託被告將系爭不動產出售，以買賣價金清償其積
    欠甲○○之債務，餘款再交予其支應監所生活費用云云。惟查
    ：
　㈠被告前是寄送書信予原告表示：「今天寄予你的委託書，你
    快送予呈給上面主管單位們蓋章，這是見時告訴你房子一事
    。因貸款（房子一事）轉予祥兒名下比較好處理，避免謝已
    有所行動要法。我貸款好跟謝處理掉，再麻煩你要請求，幫
    快，盡快蓋章寄回」等語（下稱系爭書信），有該書信在卷
    可按（見審訴字卷第21頁），且為兩造所不爭執（見審訴字
    卷第14頁、訴字卷第91頁），則被告於系爭書信中是要求原
    告簽署委託書，將系爭房地移轉登記至其子即丁○○名下，以
    貸款處理原告積欠甲○○之債務，並無表明受託出售系爭房地
    以處理原告積欠甲○○債務之意，是原告據系爭書信主張其與
    被告間存有委託出售系爭房屋處理其債務等事務之委任契約
    云云，尚非可採。
　㈡系爭不動產原為原告所有，於108年11月26日以贈與為原因辦
    理所有權移轉登記予丁○○，於108年11月27日設定他項權利
    予訴外人黃梓彥，翌日以清償為由刪除甲○○之他項權利登記
    ，再於108年12月27日以清償為由刪除黃梓彥之他項權利登
    記，又於109年1月22日設定他項權利予甲○○，再於109年2月
    14日經以買賣為原因辦理所有權移轉登記予乙○○，有土地登
    記公務用謄本、建物登記公務用謄本、地籍異動索引在卷可
    參（見審訴字卷第69至77頁），且為兩造所不爭執，自堪信
    為真實。則對照系爭不動產登記變動情況，原告應確實有依
    系爭書信內容，將系爭不動產移轉登記予丁○○，且丁○○應有
    將系爭不動產設定他項權利予黃梓彥借款，以之清償甲○○債
    務，方得以塗銷甲○○就系爭不動產所具之他項權利。但嗣系
    爭不動產登記之所有權人乃為丁○○，而非被告，單憑系爭不
    動產嗣復經刪除黃梓彥之他項權利登記，再設定他項權利予
    甲○○，又以買賣為原因移轉登記予乙○○，實無從逕認原告有
    委託被告出售系爭不動產。而丁○○又曾於本院審理中到庭陳
    述兩造原是協商將系爭不動產移轉登記至其名下，由其借款
    清償原告之負債，但其借款後無力清償，兩造乃要求其出售
    系爭不動產，其因此於被告談好買賣契約與償還債務事宜後
    ，出面簽約，並應原告通知領取買賣價金償還債務後剩餘價
    款，其已將出售房屋所得價金交給阿姨等語（見訴字卷第11
    0頁），則原告是否是因與丁○○間存有其他法律關係，致丁○○將系爭不動產出售予他人，亦非無可能，是難僅憑前述系
    爭不動產所有權移轉登記資料，且丁○○當時未成年，逕認原
    告確有委任被告出售系爭不動產。
  ㈢綜上，原告所舉系爭書信及系爭不動產移轉登記資料均無從
    證明其與被告間存有出售系爭不動產之委任關係，此外，原
    告就其所主張委託被告出售系爭不動產一節，又無其他舉證
    以實其說，則原告既先不能舉證，以證實自己主張之事實為
    真實，依諸前述說明，自應駁回其訴。
  ㈣至原告雖聲請訊問證人甲○○、乙○○，以證明被告代其清償之
    債務金額及系爭不動產出售價額，但原告既未能證明與被告
    間存有委任出售系爭不動產之委任契約，本院即無調查上開
    證據之必要。又被告固聲請函詢監所原告執行期間其與丁○○
    寄錢予原告之時間、金額與次數，以證明原告為報答其與丁○○照顧原告之恩情，而將系爭不動產贈與丁○○，且原告請求
    之金額不合理等，然兩造為夫妻關係，既為兩造所不爭執，
    則被告與其子基於此等關係而提供生活費用予原告，亦非無
    可能，尚難以此遽認原告將系爭不動產移轉登記予丁○○是因
    贈與，且原告既未能證明與被告間存有委任關係，其即不能
    向被告請求給付，而無庸調查其請求金額有無不合理之情，
    是本院亦無調查此等證據之必要。
六、從而，原告依民法第541條規定請求被告給付250萬元及自民
    事訴之變更狀繕本送達翌日起至清償日止按週年利率5%計算
    之利息，為無理由，應予駁回。又原告之訴既經駁回，其假
    執行之聲請即失所附麗，應併予駁回。
七、據上論結，本件原告之訴為無理由。依民事訴訟法第78條，
    判決如主文。
中　　華　　民　　國　　111 　年　　6 　　月　　7 　　日
                  民事第二庭  法　官　楊淑儀
以上正本係照原本作成。
如對本判決上訴，須於判決送達後20日內向本院提出上訴狀。如
委任律師提起上訴者，應一併繳納上訴審裁判費。
中　　華　　民　　國　　111 　年　　6 　　月　　7 　　日
                              書記官　詹立瑜